臺灣高等法院臺南分院刑事判決　　　　　九十一年度上訴字第三五四號　Ａ
　　　上　訴　人
　　　即　被　告　乙　○　○
右上訴人因誣告案件，不服臺灣嘉義地方法院九十年度訴字第五八二號中華民國九十
一年二月七日第一審判決（起訴案號：臺灣嘉義地方法院檢察署九十年度偵字第五八
一一號），提起上訴，本院判決如左：
      主      文
原判決撤銷。
乙○○意圖他人受刑事處分，向該管公務員誣告，累犯，處有期徒刑月。
      事      實
一、乙○○曾於民國八十六年一月二十一日，因重利案件，經本院以八十五年度上易
    字第二一八三號判處有期徒刑肆月確定，於八十六年三月二十五日易科罰金執行
    完畢。詎竟未思警惕，明知如附表所示之支票三紙，係其於九十年六月十一日在
    嘉義市○○路七十八號處，交付丙○○（檢察官另案偵辦，通緝中）作為換票借
    款之用，並非遺失，竟為免支票付款責任而於九十年六月十八日申請掛失止付，
    同時填具致台南縣警察局之遺失票據申報書，未指定犯人而誣告他人涉犯侵占遺
    失物罪；嗣於九十年七月十八日，乙○○經警通知前往警局接受訊問時，明知上
    述三紙支票非遭丙○○竊盜，意圖使丙○○受刑事處分而向嘉義市警察局第二分
    局誣指上開支票係遭丙○○竊得，後因丙○○持上述支票中號碼ＣＡ00000
    00號，面額新台幣（下同）三十萬元之支票向甲○○調現，經甲○○提示不獲
    付款後而查獲上情。嗣乙○○於上開虛偽之陳述及所誣告之案件裁判確定前，於
    檢察官偵查及法院審理時自白。
二、案經嘉義市警察局第二分局報由臺灣嘉義地方法院檢察署檢察官偵查起訴。
      理      由
一、訊據上訴人即被告乙○○對於如附表所示之三紙支票係其交付丙○○，嗣為免負
    支票付款責任，明知如附表所示之支票未遺失，而向付款人申請掛失止付，同時
    向有偵查權之機關台南縣警察局謊報支票遺失，以及明知如附表所示之支票並非
    丙○○竊取，而向嘉義市警察局第二分局誣指支票係丙○○所竊等事實坦認不諱
    ，核與證人程炤典於原審結稱，警局謂先前有收到票據交換所之公文，謂被告申
    報支票遺失，因甲○○提示票據未獲付款，乃通知彼二人到警局說明，乙○○原
    先說支票遺失，後來說丙○○到伊代書事務所辦理貸款業務，走的時候偷走支票
    等語相符，復有支票及退票理由單影本、遺失票據申報書影本等在卷可資佐證，
    足見被告確有誣告之犯行。至被告另辯稱：如附表所示之支票未完成發票行為，
    支票交付丙○○後，丙○○曾在電話中表示支票不曉得放在什麼地方，伊為顧全
    票信，始掛失止付云云。惟查，被告所辯如附表所示之支票交付丙○○時尚未完
    成發票行為，縱認屬實，與被告明知支票非遺失而謊報遺失以及明知支票非遭丙○○所竊而誣指遭丙○○竊取，均無以此阻卻其犯罪行為之成立。本件事證明確
    ，被告犯行堪以認定。
二、核被告乙○○所為，係犯刑法第一百七十一條第一項之未指定犯人誣告罪及第一
    百六十九條第一項之誣告罪。查被告於向付款人辦理掛失止付時，業由銀行承辦
    人處知悉仍要去刑事組作筆錄報遺失，為其於本院審理中自白在卷，故被告上開
    所犯兩罪，於犯罪之初，已有認識，而以二罪分別為方法、結果行為，屬牽連犯
    之裁判上一罪，應從一重之同法第一百六十九條第一項誣告罪處斷。原審認上開
    兩罪應併合處罰，尚有未洽。又被告曾因重利案件，經法院判處有期徒刑四月確
    定，於八十六年三月二十五日執行完畢，有台灣高等法院被告全國前案紀錄表在
    卷可按，其於有期徒刑執行完畢後，五年以內再犯本件有期徒刑以上之罪，為累
    犯，依法加重其刑。另按犯第一百六十八條至第一百七十一條之罪，於所虛偽陳
    述或所誣告之案件，裁判或懲戒處分確定前自白者，減輕或免除其刑，刑法第一
    百七十二條定有明文。被告所虛偽陳述及誣告丙○○之案件，尚由檢察官偵辦中
    ，仍未判決確定，業經原審查核明確，被告於檢察官偵查及審理時，就所虛偽陳
    述及誣告之情節自白，應依刑法第一百七十二條之規定減輕其刑，並就前開加重
    部分，先加後減之。被告上訴，否認犯罪，雖無理由，惟原判決有上開可議，尚
    無可維持，應撤銷改判。爰審酌被告曾有重利前案紀錄之品行、其曾擔任代書職
    務之智識程度、其犯罪之動機係為顧全票據信用、所使用之手段、犯罪時所受之
    刺激及犯罪後之自白態度等情狀，量處如主文第二項所示之刑。
據上論斷，應依刑事訴訟法第三百六十九條第一項前段、第三百六十四條、第二百九
十九條第一項前段，刑法第一百六十九條第一項、第一百七十一條第一項、第四十七
條、第一百七十二條、第五十五條，罰金罰鍰提高標準條例第一條前段，判決如主文
。
本件經檢察官王碧霞到庭執行職務。
中    華    民    國      九十一      年      四      月      二十五    日
                                  臺灣高等法院臺南分院刑事第二庭
                                      審判長法官  游    明    仁
                                            法官  蘇    重    信
                法官  陳    清    溪
右正本證明與原本無異。
如不服本判決，應於判決送達後十日內向本院提出上訴狀，其未敘述理由者並應於提
出上訴狀後十日內向本院補提理由書（應附繕本)。
                                      法院書記官  陳    明    芬
中    華    民    國      九十一      年      四      月      二十五    日
附錄：本判決論罪科刑法條
中華民國刑法第一百六十九條第一項
 (誣告罪)
意圖他人受刑事或懲戒處分，向該管公務員誣告者，處七年以下有期徒刑。
附表：
第一張支票：
    發票人為乙○○，付款人為寶島銀行嘉義分行，帳號為0000000號，支票
    號碼為ＣＡ0000000號，面額新台幣（下同）四十萬元
第二張支票：
    發票人為乙○○，付款人為寶島銀行嘉義分行，帳號為0000000號，支票
    號碼ＣＡ0000000號，面額三十萬元
第三張支票：
    發票人為乙○○，付款人為寶島銀行嘉義分行，帳號為0000000號，支票
    號碼ＣＡ0000000號，面額三十萬元
